【裁判字號】    97,裁,2819
【裁判日期】    970529
【裁判案由】    綜合所得稅
【裁判全文】
最  高  行  政  法  院  裁  定
                                      97年度裁字第2819號
再 審原 告  甲○○即黃任中.
訴訟代理人  傅祖聲律師
            趙儷玲律師
再 審被 告  財政部臺北市國稅局
代  表  人  凌忠嫄
上列當事人間綜合所得稅事件，再審原告對於中華民國94年1月2
0日本院94年度判字第71號判決，提起再審之訴，本院裁定如下
：
    主  文
再審之訴駁回。
再審訴訟費用由再審原告負擔。
    理  由
一、按提起再審之訴，應依行政訴訟法第277條第1項第4款之規
    定表明再審理由，此為必須具備之程式。所謂表明再審理由
    ，必須指明確定判決有如何合於行政訴訟法第273條或第274
    條所定再審事由之具體情事，始為相當。倘僅泛言有再審事
    由而無具體情事者，仍難謂已合法表明再審理由，所提再審
    之訴，即屬不合法。又行政訴訟法第273條第1項第1款所謂
    適用法規顯有錯誤，係指原判決所適用之法規與該案應適用
    之現行法規相違背，或與解釋判例有所牴觸者而言。
二、本件再審原告對於本院94年度判字第71號判決（下稱原確定
    判決）提起再審之訴略以：依所得稅法第4條之1規定，黃任
    中將皇龍公司股票出售予安帝公司之證券交易行為，依法享
    有所得免稅優惠，無不法之行為，並無所得稅法第14條第1
    類第1項規定之適用。按證券交易行為，應係以實際上是否
    有互相移轉股票及股款為其判斷標準，至於股款給付方式、
    股款來源，均不影響該證券交易行為之性質。除非買受人實
    際上所支付之價金，係由出賣人所提供者，方得認為證券交
    易行為不生效力。然再審被告濫用實質課稅原則，將黃任中
    依法免稅之所得，解釋為應稅所得，實已破壞租稅法定主義
    。又政府為促進經濟發展及獎勵投資，訂有各種減免稅捐之
    優惠措施，當人民選擇稅賦最輕之途徑，此乃合法之節稅行
    為。原確定判決竟將證券交易所得解釋為股利所得，而認本
    件應適用所得稅法第14條第1類第1項規定課徵綜合所得稅，
    即為適用法規顯有錯誤。又黃任中將其所有之皇龍公司股份
    出售予安帝公司後，亦已依法繳納證券交易稅，誠實申報本
    件交易行為，原確定判決未依司法院釋字第275號解釋意旨
    ，審酌黃任中之漏報行為並非出於故意或過失之事實，再審
    被告所為之罰鍰處分於法有違，亦有判決不適用法規之顯然
    違法云云。經核黃任中係利用稅法之相關規定，濫用私法上
    之法律形成自由，以規避租稅，該交易行為係故意以不正當
    方法逃稅稅捐，應依實質上存在之事實予以課稅，始符租稅
    公平原則等情，業據原確定判決論述綦詳，再審原告之上開
    理由，無非重述其在起訴狀及上訴狀之主張，並就原確定判
    決已詳予論述不採之理由，任意指摘其為不當，或泛言原確
    定判決有違上揭法令規定，未具體表明原確定判決所適用之
    法規，究有如何顯有錯誤情事，依首揭規定及說明，再審原
    告提起本件再審之訴，自不合法，應予駁回。
三、依行政訴訟法第278條第1項、第104條、民事訴訟法第95條
    、第78條，裁定如主文。
中    華    民    國    97    年    5     月    29    日
                    最高行政法院第四庭
                        審判長法官  鍾  耀  光
                              法官  吳  慧  娟
                              法官  姜  仁  脩
                              法官  王  德  麟
                              法官  黃  清  光
以  上  正  本  證  明  與  原  本  無  異
中    華    民    國    97    年    5     月    29    日
                              書記官  黃  淑  櫻


司法院資訊處製作；財團法人民間司法改革基金會備份。
